【裁判字號】    90,自,79
【裁判日期】    900726
【裁判案由】    侵占
【裁判全文】
臺灣士林地方法院刑事判決                              九十年度自字第七九號
    自  訴  人  巨星小客車租賃有限公司  設台北市○○○路一二六號
    代  表  人  甲○○
    被      告  乙○○  男二十.
                        住台北縣樹林市鎮○街四二五巷二七號十二樓
                        身分證.
右列被告因侵占案件，經自訴人提起自訴，本院判決如左：
    主  文
乙○○無罪。
    理  由
一、自訴意旨略以：被告丙○○（未到案，另行審結）於民國九十年三月二日，向自
    訴人承租車牌號碼Ｔ５─九四二五號自小客車一輛，並由被告乙○○擔任保證人
    ，租期至同年三月十二日止，自訴人乃將該車及行車執照交予被告丙○○，詎被
    告丙○○、乙○○竟於逾期未歸還該部汽車，自訴人迭經催索並請求返還該車，
    被告等均置之不理，積，因認被告丙○○、乙○○涉有刑法第三百三十五條第一
    項之侵占罪嫌云云。
二、按犯罪事實，應依證據認定之，無證據不得推定其犯罪事實，又不能證明被告犯
    罪者，應諭知無罪之判決，刑事訴訟法第一百五十四條、第三百零一條第一項分
    別定有明文。次按認定不利於被告之事實，須依積極證據，苟積極證據不足為不
    利於被告事實之認定時，即應為有利於被告之認定，更不必有何有利之證據，最
    高法院三十年上字第八一六號判例參照。再按刑法第三百三十五條第一項侵占罪
    之成立，以擅自處分自己持有之他人所有物，或變易持有之意為所有之意，而逕
    為所有人之行為，為其構成要件；若以自己或他人名義向人租賃，不能如數清償
    ，僅係民事上違背履行契約問題，與侵占罪之要件不合。
三、本件自訴人認被告乙○○涉有刑法侵占罪嫌，無非係以租賃契約書、被告交付之
    身分證、駕駛執照影本及自訴人寄發之存證信函影本等執為論據。訊據被告乙○
    ○固坦承於被告丙○○向自訴人巨星小客車租賃有限公司承租該部自小客車時，
    擔任保證人，惟堅決否認涉有自訴人所指之侵占罪犯行，辯稱：該部自小客車均
    係被告丙○○使用，伊不知被告丙○○未歸還該部自小客車，自訴人巨星小客車
    租賃有限公司並未伊聯絡，伊並無侵占之意等語。經查：被告丙○○於前揭時地
    向自訴人巨星小客車租賃有限公司承租車牌號碼Ｔ５─九四二五號自小客車一輛
    ，並由被告乙○○擔任保證人，該被告丙○○逾期未歸還該部汽車，經自訴人連
    絡到被告丙○○，丙○○表示要歸還該部汽車，遲至九十年五月十九日，被告丙
    ○○始來歸還該部汽車，期間，未聯絡到被告乙○○等情，業據自訴人巨星小客
    車租賃有限公司代表人甲○○於本院自承在卷，該部汽車既係被告丙○○向自訴
    人承租，且事後亦由被告丙○○歸還該汽車，顯見該部汽車自始均係被告丙○○
    持有使用中，被告乙○○所辯僅係擔任保證人，並無使用該部汽車等語，應可採
    信。再者，被告丙○○逾期未歸還該部汽車時，自訴人巨星小客車租賃有限公司
    均係與被告丙○○聯絡，期間，未聯絡到被告乙○○，則被告乙○○不知被告丙
    ○○未如期歸還汽車，亦符合常情，準此，被告乙○○僅係被告丙○○向自訴人
    巨星小客車租賃有限公司承租汽車時之保證人，並未持有使用，亦不知被告丙○
    ○未如期歸還該部汽車，雖其難懈免被告丙○○未如期歸還所承租汽車之民事保
    證人責任，惟尚不得遽以推認其涉有刑法上侵占罪責，自不得憑自訴人巨星小客
    車租賃有限公司片面指訴被告丙○○未如期歸還該部汽車，即認擔任保證人之被
    告乙○○涉有侵占犯行，此外，本院依職權調查結果，復查無其他積極證據足認
    被告乙○○涉有自訴人所指之侵占罪犯行，既不能證明被告犯罪，揆諸首開說明
    ，爰為無罪判決之諭知。
四、另被告丙○○俟到庭後，另行審結。
據上論斷，應依刑事訴訟法第三百四十三條、第三百零一條第一項，判決如主文。
中      華      民      國      九十      年      七      月  二十六    日
                                    臺灣士林地方法院刑事第一庭
                                        法  官
如不服本判決，應於判決送達後十日內，向本院提出上訴狀。


司法院資訊處製作；財團法人民間司法改革基金會備份。
